【裁判字號】    90,訴,1086
【裁判日期】    900918
【裁判案由】    搶奪
【裁判全文】
臺灣桃園地方法院刑事判決                          九十年度訴字第一八六號
    公訴人  臺灣桃園地方法院檢察署檢察官
    被  告  乙○○
右列被告因搶奪案件，經檢察官提起公訴（九十年度偵字第七四六六號）及移送併案
審理（九十年度偵字第一一０七二號），本院判決如左：
    主  文
乙○○無罪。
    理  由
一、本件公訴意旨略以：被告乙○○於民國（下同）八十九年八月十二日十一時五十
    分許, 駕駛其所竊得之贓車車號ＨＶ─一○一一號自用小客車（所涉竊盜部分已
    另案為有罪判決之諭知），前往位在桃園縣中壢市○○○路六六二號「中原加油
    站」加油，竟意圖為自已不法之所有，趁加油站員工不注意之際，「搶奪」加油
    島內之皮包（內有現金新臺幣一千元），得手後，旋為加油站員工周明琇發現而
    上前與乙○○拉扯取回該皮包後報警循線查獲，因認被告涉有刑法第三百二十五
    條第一項之搶奪罪嫌云云。
二、按「犯罪事實應依證據認定之，無證據不得推定其犯罪事實」，刑事訴訟法第一
    百五十四條定明文。
三、訊據被告固坦承於右揭時地取得上開皮包乙個，惟矢口否認右揭犯行，辯稱：上
    開皮包乙個係伊於加油島辦公室門口前所拾獲的，伊並無竊取或搶奪上開皮包之
    行為云云。經查：被告於右揭時地取得上開皮包乙個之犯行經過，業據證人即加
    油站員工甲○○迭次於警、偵訊中及本院審理時證稱「....，該車駕駛（即被告
    ）就下車至加油站旁內拿走我們加油站的皮包（內有新台幣一千元），當時我看
    他把我們加油站的皮包拿走，我就上前與犯嫌拉扯將皮包搶回來，犯嫌就跑回車
    上，.... （見偵查卷第七頁）」、「....，他下車加油他就進入.... 棚內將皮
    包拿走，是被我發現因那是我們之包包，我就將皮包搶回來，包包內有一千元，
    之後他就急忙上車，.... （見偵查卷第二十七頁）」、「....，我親自幫他加
    油，被告有下車趁我不注意時，走進加油島的辦公室，拿走辦公室裡面的皮包，
    該皮包是加油站加油收入的現金，裡面有一千元現金，他拿到之後就走到我旁邊
    ，我看到那皮包我就伸手把他搶回來，我搶回來後被告就趕快上車把車開走，
    .... ，被告是空手下車行搶，....，加油島辦公室不能住人，只是辦公場所，
    被告開走就跑了沒有傷害到人（見本院卷九十年八月二十四日筆錄）」等語明確
    ，核與被告迭次於警、偵訊中及本院審理時供稱情節相符，復有上開加油站之錄
    影拍攝上開經過之照片六紙，在卷可稽，雖堪認定。惟按刑法第三百二十五條第
    一項搶奪罪之構成要件，除行為人不法取得他人動產之占有外，尚須該取得動產
    之行為係以趁被害人不及注意或防備，而公然施以「行搶掠取」之動作為其要件
    ，茲本件被告雖於右揭時地有取得占有上開皮包乙個之結果，惟其取得行為之經
    過，揆諸上述，乃屬被告進入上開加油島辦公室內，趁證人甲○○不注意之際，
    「和平」取得上開皮包乙個之占有，被告當時並未有任何行搶掠取之動作，業據
    證人甲○○證述明確，有如上述，而僅係證人甲○○事後發覺被告拿著上開皮包
    乙個走出上開加油島辦公室外，始經證人甲○○伸手搶回上開皮包乙個，則被告
    取得上開皮包乙個之行為，顯與刑法第三百二十五條第一項規定搶奪罪之構成要
    件未合，應屬該當刑法第三百二十條第一項之竊盜罪嫌，至為灼然，然本件公訴
    人竟認被告上開所為係犯刑法第三百二十五條第一項之搶奪罪嫌，揆諸上述，容
    有誤會，且因刑法第三百二十五條第一項之搶奪罪與第三百二十條第一項之竊盜
    罪，復非屬得依法變更起訴法條之同一犯罪事實，自亦不得對被告逕依刑法第三
    百二十條第一項竊盜罪予以論罪科刑（應由臺灣桃園地方法院檢察署檢察官另行
    偵查起訴），至為顯然。此外，復查無其他積極事證足資證明被告確有公訴人所
    訴上開犯行，自屬不能證明被告犯罪，應依刑事訴訟法第三百零一條第一項之規
    定，諭知被告無罪之判決。
四、至於臺灣桃園地方法院檢察署檢察官移送併案（九十年度偵字第一一０七二號）
    部分，因公訴人原起訴部分業據本院判決無罪在案，有如上述，則移送併案審理
    部分自與公訴人原起訴部分間，無連續犯之裁判上一罪關係可言，本院自不得就
    移送併案審理部分併予審理，應退回臺灣桃園地方法院檢察署檢察官另行偵查，
    附此敘明。
據上論斷，應依刑事訴訟法第三百零一條第一項，判決如主文。
本案經檢察官陳大偉到庭執行職務。
中      華      民      國      九十      年     九     月    十八    日
                          臺灣桃園地方法院刑事第四庭
                              法  官  林 晏 鵬
右正本證明與原本無異。
如不服本判決，應於判決送達後十日內向本院提出上訴狀( 應附繕本 )，上訴於
臺灣高等法院。
                              書記官  張 雅 慧
中        華        民        國   九十   年   九   月    二十八    日


司法院資訊處製作；財團法人民間司法改革基金會備份。
